---
title: "De R a Python Parte 1"
author: "Luis Escobar"
date: "26/09/2018"
output:
  html_document: default
  pdf_document: default
bibliography: referencias.bib
---

<style>
body {text-align: justify}
</style>


```{r setup, include=FALSE}
knitr::opts_chunk$set(echo = TRUE)
```

# <font color="green">Manipulación y transformación de datos en R y Python</font>
Hasta ahora, hemos visto una gran cantidad de ejemplos de manipulación y
transformación de datos con R, siendo el "tidyverse" nuestro mejor aliado
para dicha tarea (@Wickham:2017:RDS:3086927 debe de volverse un libro de
cabecera para el curso).

Para Python tenemos un recurso similar (@Wes:2012:PDA:2458650), en el que
también se explica de manera clara y con muchos ejemplos el funcionamiento de
las principales herramientas utilizadas por los científicos de datos en
Python. Es importante recordar que hay muchos recursos para referencia inmediata,
que regularmente se nos presentan en forma de "acordeón" (cheatsheets). Para
la manipulación de datos en Python (y guardando mucho similitud con lo que se
hace en R), tenemos el "acordeón" de "Data Wrangling with pandas" (http://pandas.pydata.org/Pandas_Cheat_Sheet.pdf).

Repasaremos las tareas principales que hemos aprendido hacer con R, y las
complementaremos con un ejemplo en Python valiéndonos de la capacidad de
RMarkdown de utilizar los dos lenguajes simultáneamente.

Trabajaremos con el ya conocido dataset "*iris*".

# <font color="green">Setup inicial</font>

Primero, cargamos las librerias necesarias de R y Python

```{r, echo=TRUE}
suppressMessages(library(tidyverse))
suppressMessages(library(reticulate))
use_python("/usr/bin/python2.7")
```


```{python}
import pandas as pd
import numpy as np
```

# <font color="green">Básicos en Python</font>

## <font color="blue">For</font>
```{python}
for i in range(10):
  print i
```

## <font color="blue">If</font>
Queremos imprimir sólo los números pares.
```{python}
for i in range(10):
  if i % 2 == 0:
    print i
  else:
    next
```
## <font color="blue">While</font>
```{python}
entero = 10
control = 1
while control <= entero:
  if control == entero:
    print "Llegamos al valor deseado"
    break
  else:
    print "El control es: " + str(control) + "\n"
    control += 1

```

## <font color="blue">¿Cómo definimos una función en python?</font>
En Python, utilizamos la palabra reservada "def" para definir una función.
```{python}
def operacion(x, y, op):
  """Returns the desired operation (suma, resta, c(producto, multiplicacion),
     division) using x and y as inputs
  """
  if isinstance(x, (int, long, float, complex)) and isinstance(y, (int, long, float, complex)):
    if y == 0 and op == "division":
      print "No es posible dividir entre cero"
      return None
    else:
      if op=="suma":
        return x+y
      elif op=="resta":
        return x-y
      elif op=="producto" or op=="multiplicacion":
        return x*y
      elif op=="division":
        return x/float(y) # DO NOT DO THIS IN YOUR CODE
      else:
        print "La operacion solicitada no está definida"
  else:
    print "x y y deben de ser números"


## Llamamos la funcion
print operacion(3, 4, "suma")
print operacion(3, 4, "resta")
print operacion(3, 4, "multiplicacion")
print operacion(3, 4, "producto")
print operacion(3, 4, "division")
print operacion(3, 4, "modulo")
print operacion("3", 4, "suma")
```


# <font color="green">Carga inicial de datos</font>
En R podemos acceder a un conjunto de datos con la función data(nombre_dataset).
En Python no es tan directo, pues necesitamos importar bibliotecas extra para
poder acceder a datasets precargados. Para fines ilustrativos, usaremos el
paquete "seaborn", que además de proveernos de datasets en python, nos da una
forma de gráficar algo similar a ggplot2.

```{r}
iris_r <- iris %>% tbl_df()
head(iris_r, n=3)
```

```{python}
import matplotlib.pyplot as plt
import seaborn as sns
```
```{python}
iris_p = sns.load_dataset("iris") # Carga los datos como DataFrame
print iris_p.head()
```

# <font color="green">Verbos de dplyr en Python</font>
## <font color="blue">filter</font>
En R:
```{r}
iris_r %>% filter(Species == "setosa") %>% head(n = 5)
```

En Python:
```{python}
print iris_p[iris_p.species == "setosa"].head()
```

## <font color="blue">select</font>
En R:
```{r}
iris_r %>% select(Species, Sepal.Length) %>% head(n = 5)
```

En Python:
```{python}
print iris_p[["species", "sepal_length"]].head()
```

## <font color="blue">mutate</font>
En R:
```{r}
iris_r %>% mutate(Sepal.Area = Sepal.Length*Sepal.Width) %>% head(n = 5)
```

En Python tenemos varias formas:
```{python}
iris_p['sepal_area'] = iris_p.sepal_length * iris_p.sepal_width
print iris_p.head()
iris_p = iris_p[["sepal_length", "sepal_width", "petal_length", "petal_width", "species"]]
```

```{python}
print iris_p.assign(sepal_area = lambda df: df.sepal_length * df.sepal_width).head()
```

```{python}
print iris_p.head()
```


## <font color="blue">arrange</font>
En R:
```{r}
iris_r %>% arrange(desc(Sepal.Length), Petal.Length) %>% head(n = 5)
```

En Python:
```{python}
print iris_p.sort_values(["sepal_length", "petal_length"], ascending=[False, True]).head()
```


## <font color="blue">group_by + summarize</font>
En R:
```{r}
iris_r %>% group_by(Species) %>% summarize(MeanSepLen = mean(Sepal.Length),
                                           MeanSepWid = mean(Sepal.Width),
                                           MeanPetLen = mean(Petal.Length),
                                           MeanPetWid = mean(Petal.Width))
```

En Python:
```{python}
print iris_p.groupby(by='species').mean()
```

¿Y si queremos aplicar alguna función que no esté contemplada en el funcionamiento
base de pandas?
En R:
```{r}
iris_r %>% group_by(Species) %>% summarize(ProdSepLen = prod(Sepal.Length),
                                           ProdSepWid = prod(Sepal.Width),
                                           ProdPetLen = prod(Petal.Length),
                                           ProdPetWid = prod(Petal.Width))
```

En Python:
```{python}
print iris_p.groupby(by="species").apply(np.prod)
```


# <font color="green">Combinando Data Frames</font>
Ya vimos que existen dos tipos principales de joins: non-filtering y filtering
joins. Sabemos que dplyr brinda funciones para realizar joins. Utilizaremos
dos data frames distintos para los siguientes ejemplos:

```{r}
df1 <- data.frame(x1 = c("A", "B", "C"), x2 = c(1, 2, 3), stringsAsFactors = F)
df1
```
```{r}
df2 <- data.frame(x1 = c("A", "B", "D"), x3 = c("T", "F", "T"), stringsAsFactors = F)
df2
```

```{python}
df1_dict = {"x1": ["A", "B", "C"], "x2": [1, 2, 3]}
df1 = pd.DataFrame.from_dict(df1_dict)
print df1.head()
```

```{python}
df2_dict = {"x1": ["A", "B", "D"], "x3": ["T", "F", "T"]}
df2 = pd.DataFrame.from_dict(df2_dict)
print df2.head()
```


## <font color="blue">left join</font>

En R:
```{r}
suppressMessages(df1 %>% left_join(df2) %>% head(n = 10))
```

En Python:
```{python}
print pd.merge(df1, df2, how="left", on="x1")
```

## <font color="blue">right join</font>
En R:
```{r}
suppressMessages(df1 %>% right_join(df2) %>% head(n=10))
```

En Python:
```{python}
print pd.merge(df1, df2, how="right", on="x1")
```

## <font color="blue">inner join</font>
En R:
```{r}
suppressMessages(df1 %>% inner_join(df2) %>% head(n=10))
```

En Python:
```{python}
print pd.merge(df1, df2, how="inner", on="x1")
```

## <font color="blue">outer join</font>
En R:
```{r}
suppressMessages(df1 %>% full_join(df2) %>% head())
```

En Python:
```{python}
print pd.merge(df1, df2, how="outer", on="x1")
```


Para más ejemplos de cómo combinar data frames en R pueden consultar:
http://stat545.com/bit001_dplyr-cheatsheet.html

# <font color="green">Transformar nuestros datos</font>
En R, la biblioteca *tidyverse* está especialmente diseñada para trabajar con
los datos en un formato que se llama "*tidy*"; un dataset se encuentra en formato
tidy cuando cada variable se encuentra en su propia columna, y cada observación
se encuentra en su propio renglón. En nuestro ejemplo, el dataset iris se encuentra
en formato tidy, pues para cada una de las 150 plantas a las que se les realizaron
mediciones, tenemos en diferentes columnas el ancho y alto de su pétalo, de su
tallo, así como a la especie a la que pertenece.

Sin embargo, habrá ocasiones en las que nos encontraremos en la necesidad de
acomodar nuestro conjunto de datos de una forma distinta, para esto, resultan
muy útiles dos funciones en R: **spread** y **gather**; como su nombre lo índica,
la función spread nos ayuda a "esparcir" una columna en varias, y la función
gather nos ayuda a juntar varias columnas en una. Por ejemplo, utilizando el
dataset "economics" (información mensual de 5 indicadores económicos en EU:
Tasa de Ahorro Personal, Gastos en consumo personal(billones de dólares),
Desempleados (miles), Duración media de desempleo (semanas), Población total
en miles).

```{r}
economics %>% head()
```

## <font color="blue">gather</font>
En R:
```{r}
economics %>% gather(key = "Indicador", value = "Valor", 2:6) %>% head()
```
```{r}
economics %>% gather(key = "Indicador", value = "Valor", 2:6) %>% slice(100:110)
```


En Python:

```{python}
economics = pd.read_csv("Economics.csv")
print economics.head()
```

```{python}
print economics.melt(id_vars=['date']).head()
```
```{python}
print economics.melt(id_vars=["date"]).tail()
```


## <font color="blue">spread</font>
En R:

```{r}
economics_gather <- economics %>% gather(key = "Indicador", value = "Valor", 2:6)
economics_gather %>% spread(key = "Indicador", value = "Valor") %>% head()

```

En Python:
```{python}
economics_melt = economics.melt(id_vars=["date"])
print economics_melt.head()
```

```{python}
print economics_melt.pivot(columns='variable', values='value', index="date").head()
```


# <font color="green">Referencias</font>

